臺灣士林地方法院刑事判決
111年度簡字第116號
聲  請  人  臺灣士林地方檢察署檢察官
被      告  王言旭




上列被告因詐欺案件，經檢察官提起公訴（109年度撤緩偵字第9
9號），被告於本院準備程序中自白犯罪（111年度易緝字第9號
），本院合議庭認為宜以簡易判決處刑，裁定由受命法官獨任
逕以簡易判決處刑如下：
    主  文
王言旭犯詐欺取財罪，處有期徒刑貳月，如易科罰金，以新臺幣
壹仟元折算壹日。
    事實及理由
一、本件犯罪事實及證據，除引用檢察官起訴書之記載（如附件
    ）外，事實、證據部分並補充：
　㈠如起訴書犯罪事實欄一所載：「王言旭意圖為自己不法之所
    有，明知所持有之項鍊1條並非純金材質」，補充：「王言
    旭意圖為自己不法之所有，明知所持有之項鍊1條並非純金
    材質（係銀外面鍍金，重1兩6錢9分）」。
　㈡　被告王言旭於準備程序之自白（111年度易緝字第9號卷【
    下稱本院卷】第26頁）。
二、核被告所為，係犯刑法第339 條第1 項之詐欺取財罪。爰審
    酌被告正值青年，具有謀生能力，竟不思以正當途徑賺取財
    物，反貪圖一己私利，竟以假金飾詐欺小眾商家，影響融資
    交易秩序，，殊值非難，惟念其於犯後坦承犯行，迄今僅賠
    償告訴人新臺幣（下同）3千元，其餘尚未給付，於本院審
    理中與告訴人達成民事和解，願給付餘款57000元，有本院1
    11年度附民字559號和解筆錄在卷可稽，並酌以其犯罪前科
    素行情形，有臺灣高等法院被告前案紀錄表在卷可稽，暨考
    量其犯罪之動機、情節、所獲利益（詳後沒收部分），及其
    自陳高中畢業之教育智識程度、入監前從事物流業工作、月
    薪2萬元、未婚之家庭生活與經濟狀況（見本院第29頁）等
    一切情狀，量處如主文所示之刑，並諭知易科罰金之折算標
    準。
三、被告王言旭雖於偵、審中稱與「高國峰」之人共同實施本件
    詐欺犯行，犯罪所得6萬元中，伊僅分獲所得2千元，其餘5
    萬8千元為「高國峰」分得云云，然從告訴人於警詢時所指
    訴內容，並未言及本案尚有「高國峰」之人共同實施本件詐
    欺取財犯行，且「高國峰」之人並未經本案檢察官予以偵查
    ，本院尚難僅憑被告此部分之陳述，即遽以認定本案尚有其
    餘共犯之人及分配犯罪所得，附此敘明。至於告訴人交付予
    被告之犯罪所得6萬元，未予扣案，被告迄今僅賠付3千元，
    其餘5萬7千元並未賠付，原應依法宣告沒收之，然刑法、刑
    法施行法相關沒收條文，將沒收訂為「刑罰」、「保安處分
    」以外之法律效果，然實際上沒收仍有懲罰之效果，屬於干
    預財產權之處分，自仍應遵守比例原則及過度禁止原則，於
    刑法第38條之2 第2 項規定沒收有過苛之虞、欠缺刑法上之
    重要性、犯罪所得價值低微、或為維持受宣告人生活條件之
    必要者，得不宣告或酌減之，賦予法官在個案情節上審酌宣
    告沒收將過於嚴苛而有不合理之情形，得不予宣告沒收，以
    資衡平，本院審酌被告已與告訴人成立和解，給付賠償5 萬
    7千元，有本院111年度附民字第559號和解筆錄在卷可稽，
    足以剝奪其犯罪利得，本件若再就被告犯罪所得予以宣告沒
    收、追徵，將有過苛之虞，依刑法第38條之2第2 項之規定
    ，不予宣告沒收或追徵。
四、依刑事訴訟法第449條第2項、第3項、第454 條第2 項，刑
    法第339條第1項、第41條條第1 項前段，刑法施行法第1 條
    之1 第1項，逕以簡易判決處刑如主文。
五、如不服本判決，得於收受送達之日起20日內向本院提出上訴
    書狀。
本案經檢察官呂永魁提起公訴，檢察官張尹敏到庭執行職務。
中　　華　　民　　國　　111 　年　　6 　　月　　30　　日
                  刑事第七庭法  官  蔡明宏
以上正本證明與原本無異。
如不服本判決應於收受送達後20日內向本院提出上訴狀，上訴於
本院第二審合議庭（須附繕本）。
因疫情而遲誤不變期間，得向法院聲請回復原狀。
                            書記官  江定宜
中　　華　　民　　國　　111 　年　　6 　　月　　30　　日
附錄本判決論罪科刑之法條依據：
中華民國刑法第339條
意圖為自己或第三人不法之所有，以詐術使人將本人或第三人之
物交付者，處五年以下有期徒刑、拘役或科或併科五十萬元以下
罰金。
以前項方法得財產上不法之利益或使第三人得之者，亦同。
前二項之未遂犯罰之。　　　
附件：
臺灣士林地方檢察署檢察官起訴書
                                   109年度撤緩偵字第99號
　　被　　　告　王言旭　男　24歲（民國00年00月0日生）
　　　　　　　　　　　　住○○市○○區○○路00號3樓
　　　　　　　　　　　　國民身分證統一編號：Z000000000號
上列被告因詐欺案件，已經偵查終結，認應該提起公訴，茲將犯
罪事實及證據並所犯法條分敘如下：
　　　　犯罪事實
一、王言旭意圖為自己不法之所有，明知所持有之項鍊1條並非
    純金材質，竟於民國107年7月14日14時許，持往臺北市○○區
    ○○○路0段000○0號之「優良當舖」，向店員楊賢仁佯稱欲典
    當純金項鍊1條，致使楊賢仁陷於錯誤，接受王言旭所交付
    之假純金項鍊1條之典當，而交付新臺幣6萬元予王言旭。嗣
    後，經楊賢仁收當後發覺有異，以火燒烤鑑驗後始查知上開
    項鍊僅表層鍍金，始知受騙。
二、案經楊賢仁訴由臺北市政府警察局大同分局報告偵辦。
　　　　證據並所犯法條
一、上揭犯罪事實，業據被告王言旭於本署偵查中坦承不諱，核
    與告訴人楊賢仁於警詢時及本署偵查中指訴情節相符，並有
    證物保管單乙紙、優良當舖當票乙紙及照片2張在卷可稽，
    被告犯嫌洵堪認定。
二、核被告王言旭所為，係犯刑法339條第1項詐欺罪嫌。
三、依刑事訴訟法第251條第1項提起公訴。
　     此　致
臺灣士林地方法院
中　　華　　民　　國　 109　　年　　11　　月　　2 　　日
　　　　　　　　　　　　　　　檢　察　官　呂永魁
本件正本證明與原本無異
中　　華　　民　　國　 109　　年　　11　　月　　10　　日
                              書　記　官  程瑋琳
附錄本案所犯法條全文：
中華民國刑法第339條第1項
意圖為自己或第三人不法之所有，以詐術使人將本人或第三人之
物交付者，處 5 年以下有期徒刑、拘役或科或併科 50 萬元以
下罰金。